臺北高等行政法院判決
　　　　　　　　　　　　　　　　　　 95年度訴字第3199號
　　　　　　　　　　　　　　　.
原　　　告　美商．微軟公司（Microsoft Corporation）
代　表　人　甲○○○○○○○.
訴訟代理人　陳長文　律師
　　　　　　蔡瑞森　律師（兼送達代收人）
被　　　告　經濟部智慧財產局
代　表　人　蔡練生（局長）住同上
訴訟代理人　乙○○
上列當事人間因商標註冊事件，原告不服經濟部中華民國95年7
月18日經訴字第09506172930 號訴願決定，提起行政訴訟，本院
判決如下：
　　主  文
原告之訴駁回。
訴訟費用由原告負擔。
　　事  實
一、事實概要：
    原告前於民國94年1 月13日以「HOMESTYLE+」商標（下稱系
    爭商標），指定使用於商標法施行細則第13條所定商品及服
    務分類表第9 類之電腦軟體及程式，網路軟體及程式，用於
    個人化郵件通訊之軟體及程式，用於設定郵件帳號之軟體及
    程式... 安全加密用程式等商品與第42類之電腦程式設計/
    電腦軟體之維護，有關電腦性能、操作之技術顧問，提供網
    際網路之搜尋引擎... 用於管理、瀏覽及編輯電子郵件信息
    及私人網路與全球電腦網路通訊之電腦軟體及程式等服務，
    向被告申請註冊，經其審查，認系爭商標圖樣無法使相關消
    費者認識其為表彰商品或服務之標識，並得藉以與他人之商
    品或服務相區別，應不准註冊，以95年2 月17日商標核駁第
    290790號審定書為核駁之處分，原告不服，主張本件商標具
    識別性等理由，提起訴願，經遭駁回，遂向本院提起行政訴
    訟。
二、兩造聲明：
　(一)原告聲明：
    1.訴願決定及原處分均撤銷。
    2.命被告作成系爭商標應予核准審定之處分。
    3.訴訟費用由被告負擔。
  (二)被告聲明：
    1.駁回原告之訴。
    2.訴訟費用由原告負擔。
三、兩造之爭點：系爭商標指定使用於商標法施行細則第13條所
    定商品及服務分類表第9 類及第42類之商品，是否該當商標
    法第23條第1 項第1 款、第24條第1 項之規定，而應不准註
    冊？
  (一)原告主張之理由：
    1.系爭商標應無商標法第23條第1 項第1 款或第2 款規定不
      准註冊之情事：
      (1)商標法第23條第1 項第1 款為規範商標需具有「識別性
        要件」之規定，而第23條第1 項第2 款規定則為排除相
        關「說明性商標」之註冊。「說明性商標」雖係欠缺「
        識別性」要件之商標，惟依93年4 月28日經濟部經授智
        字第0932003036-0號令修正發布93年5 月1 日施行之「
        商標識別性審查要點」第3 點之（三）及第5 點所示，
        「暗示性商標」與「說明性商標」不同，兩者之判斷在
        於是否已為同業競爭者所必須使用及實際交易上所使用
        而論定，而「暗示性商標」其非為業者所必須或通常用
        以說明商品或服務者，應得認為具有「識別性」之商標
        ，而獲准註冊，合先敘明。
      (2)系爭商標為原告所開發知名「Office」軟體之系列應用
        軟體之一，系爭商標所表彰之軟體商品及服務乃應用於
        個人化郵件之溝通。有關該系爭商標之商品早於93年12
        月2 日即經原告宣布上市，並經宣傳披露於報章及網路
        媒體。被告前於審查程序中，曾於94年12月12日以(94)
        慧商0545字第09490938680 號核駁理由先行通知書，函
        知系爭商標有違第23條第1 項第1 款、第2 款規定之情
        事，而諭令原告提出意見書。嗣經原告於95年1 月11日
        以(95)理商13字第000638號提出意見書及檢附經由網際
        網路搜尋下載關於系爭商標報導資訊共40頁之證據資料
        憑供參酌，經被告審查於嗣後之商標核駁第0000000 號
        審定書中，被告即未再有以第23條第1 項第2 款之規定
        作為核駁理由之引據條款。基此，顯然系爭商標並非「
        說明性商標」，應無第23條第1 項第2 款規定之適用。
        惟被告竟仍執詞：「……圖樣上之『HOMESTYLE+』，其
        中之『HOMESTYLE 』係由『HOME』和『STYLE 』結合而
        成，傳達給消費者的是『家用版、家用款式』之意；而
        其中之『+ 』又為簡單之記號，欠缺識別性。是由『
        HOMESTYLE 』和『+ 』結合而成『HOMESTYLE+』……不
        足以使商品或服務之相關消費者認識其為表彰商品或服
        務之標誌……」云者，其論斷究係視系爭商標為欠缺『
        識別性要件』亦或為『說明性商標』，誠然曖昧不明。
      (3)系爭商標圖樣為外文「HOMESTYLE 」及記號「+ 」之聯
        合式，被告固認其中之「+ 」為簡單之記號，欠缺識別
        性，惟就該聯合式「HOMESTYLE+」是否欠缺識別性之認
        定標準應有別於僅對簡單『+ 』記號之認定標準。何況
        系爭商標圖樣「HOMESTYLE+」並非一般英文辭典中可查
        得之習用詞彙，且該等組合單字文意亦並非相關消費者
        或業者就系爭商標指定商品或服務所共同或反覆使用之
        直接、明顯用語，或係與相關商品或服務本身之說明有
        密切關連者。被告竟疏於詳細審閱原告95年1 月11日(9
         5) 理商13字第000638號意見書中所檢附證據資料，其
        中在在揭露相關網路媒體就系爭商標商品之宣傳介紹用
        語均顯示系爭商標業經相關業者及消費大眾認識及知悉
        「HOMESTYLE+」乃原告知名「Office」軟體之系列應用
        軟體之名稱，且係用為表彰原告所設計製作個人化郵件
        溝通軟體之標誌。從而，系爭商標應已符合商標法第5
        條第1 項及第2 項之規定，而無第23條第1 項第1 款規
        定之適用。
      (4)縱如被告審認解意該「HOMESTYLE+」標誌名稱為「家用
        版、家用款式」，而係「暗示性商標」之嫌，惟並未見
        被告舉證證明該「HOMESTYLE+」標誌名稱業已成為同業
        競爭者所必須使用及實際交易上所使用作為「家用版、
        家用款式」指稱詞之情事。否則，縱然被告視系爭商標
        為「暗示性商標」，依上述之「商標識別性審查要點」
        第3 點之（三）所示，「暗示性商標」其非為業者所必
        須或通常用以說明商品或服務者，應得認為具有「識別
        性」之商標，而獲准註冊。基此，系爭商標應無欠缺「
        識別性要件」之情事，而無第23條第1 項第1 款規定之
        適用。況歷來經被告核准商標圖樣中包括「HOMESTYLE
        」∕「HOME STYLE」部分之商標者，尚不乏前例，如註
        冊第85690 號「HOME STYLE」商標（原服務標章）使用
        於「餐廳」、註冊第703578號「Tropicana Pure Premi
        um HOMESTYLE」商標使用於「礦泉水、碳酸水、不含酒
        精飲料、水果飲料…」、註冊第999428號「Home &
        Style Boutique by HCG 」商標使用於「毛巾環、毛巾
        架、牙膏架…」、註冊第999429號「HCG Home & Style
        Boutique」商標使用於「毛巾環、毛巾架、牙膏架…」
        等。顯而易見，外文「HOMESTYLE 」部分尚非屬「說明
        性商標」或欠缺「識別性要件」者。按商標案件固依「
        個案審查原則」，惟就雷同案例應有一致之見解，否則
        就雷同案例有相異之論處，難謂無有違反行政誠信及平
        等原則。
    2.系爭商標應得援用第23條第4項之規定獲准註冊：
      (1)一般消費大眾就商品上或其包裝上所用之文字或圖樣其
        格式或位置之是否具有特殊性，即可分辨該等文字或圖
        樣其是否為廣告宣傳、說明文字或係為產銷主體用為表
        彰其商品或服務之標誌者。依原告95年1 月11日(95)理
        商13字第000638號意見書中所檢附之證據資料所示系爭
        商標之商品外包裝，就上述有關系爭商標之實際使用態
        樣以觀，依一般社會通念及市場交易習慣，誠難認相關
        商品或服務之業者及消費大眾將視該「HOMESTYLE+」商
        標為有關商品或服務之說明用語，而非一表彰商品或服
        務之標誌。況依原告95年1 月11日(95)理商13字第0006
        38號意見書中所檢附證據資料所示，相關網路媒體就系
        爭商標商品之宣傳介紹用語均顯示系爭商標業經相關業
        者及消費大眾認識及知悉「HOMESTYLE+」乃原告知名「
        Office」軟體之系列應用軟體之名稱，且係用為表彰原
        告所設計製作個人化郵件溝通軟體之標誌名稱，該標誌
        名稱「HOMESTYLE+」既非「說明性商標」亦非欠缺「識
        別性要件」者已如上述，被告捨相關系爭商標商品實物
        所予人真實之寓目心理感官印象，恣意憑空曲解系爭商
        標圖樣「HOMESTYLE+」之涵義或文意，其認事用法難謂
        無有違背經驗法則及違法之情事。
      (2)「Office」電腦軟體為原告所設計之知名軟體，而原告
        亦有包括「Microsoft Office」部分之相關商標申准商
        標註冊在案，而系爭商標為使用該知名「Office」軟體
        之系列應用軟體之一。依原告所提出證據資料之系爭商
        標商品外包裝所示，該「Microsoft Office HomeStyle
        + 」部分之實際使用態樣乃為「Microsoft 」、「Offi
        ce」及「HomeStyle+」等三部分分別由上往下分三行列
        各自獨立排列，尚非屬有整體不可分割性者。換言之，
        雖然原告僅就「HOMESTYLE+」部分為系爭商標圖樣申請
        註冊，惟就實際表彰於相關商品包裝上之「Microsoft
        Office HomeStyle+ 」或「Office HomeStyle+ 」之實
        際使用態樣而言，尚非不得將其視為或解為乃原告就所
        有申准註冊之商品標誌（商標）為併合使用之情形，況
        於商標法規中，亦無針對商標權人不得將其相關商標併
        合使用之禁止規定。既然被告已審閱原告所檢送之資料
        有關於「Microsoft Office HomeStyle+ 」或「Office
        HomeStyle+」之使用，卻又爭執關於系爭商標「
        HomeStyle+」部分之使用，其論理顯然有悖常理及一般
        經驗法則。更何況，依原告95年1 月11日(95)理商13字
        第000638號意見書中所檢附證據資料中亦有由相關業者
        ，如SoSoft.et 軟體直購網及Computer DIY網站等，所
        披載針對標誌名稱『HomeStyle+』之相關商品說明簡介
        。
      (3)商標是否具有使人識別你我不同商品或服務「識別性」
        之作用，可因當事人之努力使用因而突顯使具有識別標
        誌之作用，故而有商標法第23條第4 項之規定可排除上
        述同條第1 項第1 款規定之適用。換言之，原告既已就
        系爭商標之實際使用態樣檢具相關之證據資料提供被告
        審閱，除非被告依舉證責任轉換原則，舉證系爭商標雖
        經原告之使用，仍難認已足使商品或服務之相關業者及
        消費者認識其為表彰原告商品或服務之標識，或得藉以
        與他人之商品或服務相區別之情形之相關市場調查例示
        憑為實證，否則被告之論處僅為片面之憑空恣意言論，
        毫無論據。
    3.系爭商標圖案為單一結合之文字，不能分開來看。
    4.被告主張各行各業均可使用homestyle 文字，但沒有舉證
      證明。被告所提之第1 份網路資料係將home與style 二字
      分開檢索，不能作為證明；所提之第2 份網路資料係將ho
      mestyle 結合檢索，正好可檢索到原告商標商品。
    5.homestyle 於餐廳、飲料等特定行業都已經作為商標使用
      。
  (二)被告主張之理由：
    1.系爭商標圖樣上之「HOMESTYLE+」，其中之「HOMESTYLE
      」係由「HOME」和「STYLE 」結合而成，傳達給消費者的
      是「家用版、家用款式」之意；而其中之「+ 」又為簡單
      之記號，欠缺識別性。是由「HOMESTYLE 」和「+ 」組合
      而成「HOMESTYLE+」，指定使用於「電腦軟體及程式」等
      商品或服務不足以使商品或服務之相關消費者認識其為表
      彰商品或服務之標識，並得藉以與他人之商品或服務相區
      別。又依原告檢送之資料多為「Microsoft Office HomeS
      tyle+ 」或「Office HomeStyle+ 」的使用，並非申請註
      冊「HOMESTYLE+」的使用，故系爭商標實際使用圖樣與申
      請圖樣並非相同，難稱「HOMESTYLE+」經使用已取得識別
      性。是依商標法第23條第1 項第1 款及第24條第1 項之規
      定，應予核駁。
    2.至原告所舉包含「HOMESTYLE 」或「HOME STYLE」的第85
      690 、703578、999428、999429號註冊商標，由於商標的
      組成或指定使用商品、服務不同，案情有異或屬另案的適
      法、妥當問題，不宜執為本件亦應核准註冊之論據。
    3.只要以不公平競爭為目的，其他業者都可以使用的文字，
      就不應給予專用權。homestyle 為「家庭形式」的意思，
      所提網路資料可以證明其為各行各業都可以使用的普通文
      字，因此不具識別性。原告使用時，homestyle 有加上
      office使用，所以此部分不能當作系爭商標的使用證明。
    4.文字結合或分開來做辨認的基準必須看傳達給消費者的觀
      念為何，如果一樣，無論結合或分開都是一樣的結果。本
      件homestyle 不論分開或結合，都是一般敘述性文字，為
      家庭形式的意思。
　　理  由
一、按「商標得以文字、圖形、記號、顏色、聲音、立體形狀或
    其聯合式所組成。前項商標，應足以使商品或服務之相關消
    費者認識其為表彰商品或服務之標識，並得藉以與他人之商
    品或服務相區別」為商標法第5 條所規定。又「商標有下列
    情形之一者，不得註冊：一、不符合第5 條規定者。…有不
    符合第5 條第2 項規定之情形，如經申請人使用且在交易上
    已成為申請人商品或服務之識別標識者，不適用之。」同法
    第23條第1 項第1 款及第4 項後段復有明文。
二、系爭商標係由單純之外文「HOMESTYLE」及「+」符號所組成
    ，其「HOMESTYLE」中文譯意係指「家庭類型」，而符號「+
    」亦常用來表示或形容有「很好」或「非常好」之意思，則
    二者組成予相關商品或服務消費者之整體印象及文義觀念，
    有為該商品或服務提供良好家庭用的版本類型之意思，原告
    以之作為商標指定使用於「電腦軟體及程式，網路軟體及程
    式，用於個人化郵件通訊之軟體及程式，用於設定郵件帳號
    之軟體及程式... 安全加密用程式等商品與電腦程式設計/
    電腦軟體之維護，有關電腦性能、操作之技術顧問，提供網
    際網路之搜尋引擎... 用於管理、瀏覽及編輯電子郵件信息
    及私人網路與全球電腦網路通訊之電腦軟體及程式等服務，
    易使消費者將系爭商標之外文符號認係一產品型式的表示，
    並不足以使商品相關消費者認識其為表彰商品或服務來源之
    標識，而得藉以與他人之商品相區別，系爭商標圖樣應不具
    識別性。
三、原告雖主張系爭商標業經相關業者及消費大眾認識及知悉「
    HOMESTYLE+」乃原告知名「Office」軟體之系列應用軟體之
    名稱，且係用為表彰原告所設計製作個人化郵件溝通軟體之
    標誌。系爭商標應已符合商標法第5 條之第1 項及第2 項之
    規定。縱如被告審認解意該「HOMESTYLE+」標誌名稱為「家
    用版、家用款式」，惟並未見被告舉證證明該「HOMESTYLE+
    」標誌名稱業已成為同業競爭者所必須使用及實際交易上所
    使用作為「家用版、家用款式」指稱詞之情事。縱然被告視
    系爭商標為「暗示性商標」，亦應得認為具有「識別性」之
    商標，而得獲准註冊。但查，依原告於95年1 月11日所提出
    系爭商標報導資訊共40餘頁之證據資料顯示，原告所稱「HO
    MESTYLE+」標識之使用大多均與Office或Microsoft Office
    併用，並不足以證明僅有「HOMESTYLE+」外文符號即足使相
    關業者及消費大眾認識其為表彰原告商品或服務來源之標識
    。而「HOMESTYLE+」除由其予相關商品或服務消費者之整體
    印象及文義觀念，即有為商品或服務提供良好家庭用的版本
    之意思外，依被告以「HOME STYLE」經由網路查詢結果亦有
    為數甚多使用相同文字，包括使用在食譜、雜誌等，縱然其
    HOME STYLE二外文間或有空格或有「- 」符號，但仍無礙其
    表示同一觀念之文字已在不同行業慣常使用，而「+ 」又屬
    簡單之常用符號，亦欠缺識別性。難謂「HOMESTYLE+」足使
    相關業者及消費大眾認識其為表彰原告商品或服務來源之標
    識而具有識別性。
四、又原告所提系爭商標報導資訊多係與Office或Microsoft
    Office併用，已如前述，自不足以證明僅有「HOMESTYLE+」
    外文符號業經原告使用而已取得識別性。而原告所指包含「
    HOMESTYLE 」或「HOME STYLE」的第85690 、703578、9994
    28、999429號註冊商標，其商標圖樣或或指定使用商品、服
    務與本件並不相同，案情有異，難以比附援引，且亦屬另案
    是否妥問題，並不能執為本件應核准註冊之論據。從而被告
    以系爭商標之註冊即有違審定時商標法第23條第1 項第1 款
    之規定而為系爭商標不准予註冊之審定，於法並無不合，訴
    願決定予以維持，亦屬妥適。原告主張前詞，請求撤銷訴願
    決定及原處分，並命被告作成系爭商標應予核准審定之處分
    ，為無理由，應予駁回。
據上論結，本件原告之訴為無理由，爰依行政訴訟法第98條第3
項前段，判決如主文。
中　　華　　民　　國　　96　　年　 　7　　月　 19  　 日
                          第三庭審判長法　官  姜素娥
           　　　　　　　　　     　　法　官　曹瑞卿
           　　　　　　　　     　　　法　官  陳國成
上為正本係照原本作成。
如不服本判決，應於送達後20日內向本院提出上訴狀並表明上訴
理由，如於本判決宣示後送達前提起上訴者，應於判決送達後20
日內補提上訴理由書（須按他造人數附繕本）。
中　　華　　民　　國　　96　　年　 　7　　月　 20  　 日
      　　　　　　　　　   　 　      書記官  王英傑
